臺灣高雄地方法院刑事判決　　　　　　　　　　　　　九十年度易字第二四一九號
　　公　訴　人　臺灣高雄地方法院檢察署檢察官
　　被　　　告　丁○○
右列被告因業務侵占案件，經檢察官提起公訴（八十九年度偵字第一０六四八號），
本院判決如左：
    主  文
丁○○無罪。
    理  由
一、公訴意旨略以：被告丁○○自民國八十八年六月三十日起自八十九年四月十五日
    止，受僱於告訴人丙○○所開設位於高雄市○○區○○路六五四號「將軍牛排館
    」擔任經理之工作，負責將軍牛排館總店及其餘五家分店之調度、外場管理。詎
    被告竟意圖為自己不法之利益，乘告訴人出國之際，違背其任務，經常未在將軍
    牛排館上班，且多次指派「將軍牛排館」之員工即證人戊○○、庚○○擅自將該
    店進貨之肉品交由其帶走，並自八十八年三月間起自四月初止，調用該店上開二
    員工至高雄市○○區○○路三十一號「縱橫家生活美食館」工作，共計八天，致
    告訴人受有新台幣（下同）五十萬元之損害，因認被告涉有刑法第三百三十六條
    第二項業務侵占罪嫌同法第三百四十二條之背信罪（公訴人於證據並所犯法條欄
    中漏引該法條）等罪嫌云云。
二、按犯罪事實應依證據證據認定之，無證據不得推定其犯罪事實，刑事訴訟法第一
    百五十四條定有明文。又事實之認定，應憑證據，如未能發現相當證據，或證據
    不足以證明，自不能以推測或擬制之方法，為裁判基礎（最高法院四十年台上字
    第八六號判例參照）；而告訴人之告訴，係以使被告受刑事訴追為目的，是其陳
    述是否與事實相符，仍應調查其他證據以資審認（最高法院五十二年台上字第一
    三００號判例參照），易言之，即藉由補強證據之存在，以增強或擔保告訴人陳
    述之證明力（最高法院八十七年度台上字第二一七六號判決要旨參照）。且認定
    犯罪事實所憑之證據，雖不以直接證據為限，間接證據亦包括在內，然無論直接
    證據或間接證據，其為訴訟上之證明，須於通常一般之人均不致有所懷疑，而得
    確信其為真實之程度者，始得據為有罪之認定，倘其證明尚未達此一程度，而有
    合理之懷疑存在而無從使事實審法院得有罪之確信時，即應由法院為諭知被告無
    罪之判決（最高法院七十六年台上字第四九八六號判例參照）。次按刑法侵占罪
    之成立，以擅自處分自己持有他人所有物，或變更持有之意思為所有之意，而逕
    為所有人之行為，為其構成要件，雖行為之外形各有不同，要必具有不法所有之
    意思，方與本罪之構成要件相符；又持有他人之物，意圖不法所有而擅自處分者
    ，固應構成侵占罪，若其處分為法之所許，即無犯罪可言（最高法院十九年上字
    第一０五二號、二十四年上字第三六三０號判例意旨參照），
三、本件公訴人認被告涉有前開業務侵占罪嫌，係以告訴人之指述及證人戊○○、庚○○、乙○○等人之證詞為其主要依據。訊據被告則堅詞否認有何公訴人所指業
    務侵占之犯行，辯稱：「：：：同慶路的分店，是營業結束後，林某退出該處，
    但是沒有把租賃物回復原狀給房東，而要房東把押租金還她，所以我才安排二位
    員工到那邊把租賃物整理還給房東。牛肉的部分，是我接到分店的通知時，所以
    我才叫廚房把牛肉及起司送下來，起司是從右昌店送到同慶店，牛肉是從同慶店
    送下來，送到右昌店。牛肉是在我太太接手同慶店之前，當時都是由林某在管理
    」等語（見本院九十年八月一日訊問筆錄）。然查：
（一）證人戊○○及庚○○雖證稱被告確有叫渠等從店內拿牛肉或起司交予伊帶走，
      然渠等亦證稱不知道被告將前開物品拿至何處等語。證人戊○○於警訊時證稱
      ：「丁○○經常未在軍校路總店上班，曾有二次叫我將起司條從廚房送給他使
      用，數量約三包：：：」等語（見八十九年四月二十四日警訊筆錄），其於偵
      訊時證稱：「（丁○○以叫你將起司裝到袋內送到分店？）有二、三次，叫我
      起司送到運輸帶，送到樓下，但不知道送到何處」等語（見八十九年八月六日
      偵訊筆錄），於本院審理時證稱：「：：：被告也有叫我把起司放在輸送帶有
      過二次左右，我們的廚房是在三樓，輸送帶是送到一樓，而被告在一樓接應。
      每次都是一箱，約有六十幾片起司。之後他拿到何處就不清楚：：：」等語（
      見本院九十年七月十九日訊問筆錄）；另據證人庚○○於警訊時證稱：「是八
      十八年十二月二十四日晚上二十一時三十分許，丁○○來到位於高雄市○○區
      ○○路三一號將軍牛排館同慶分店，當時我在同慶分店工作，丁○○當時叫我
      搬二條菲力生牛肉，其價值約新台幣二千元。我當時丁○○拿牛肉要到何處及
      做何用途」等語（見八十九年四月二十四日警訊筆錄），其於偵訊時證稱：「
      （胡某為何叫你從同慶店裝菲力牛排及沙朗牛排？）他有叫裝肉，以輸送帶送
      下，但不知道他拿去做何用。」等語（見八十九年八月十六日偵訊筆錄），其
      於本院審理時證稱：「（被告有否叫你拿牛肉下來？）有。被告都是用室內對
      講機叫我們把牛肉送下來，我當時在同慶店。右昌店我沒有遇到過。印象中有
      叫我送過三、四次：：：以前也有過調貨。至於送到何處我並不清楚：：：」
      等語（見本院九十年八月一日訊問筆錄），是依證人戊○○及庚○○之證詞，
      僅能證明被告有將店內之起司及牛肉取走。然如前述，刑法侵占罪之成立，需
      行為人係意圖不法所有而擅自處分者始構成侵占罪。而被告辯稱係因為分店內
      互相調貨，才從右昌店拿起司及從同慶店拿牛肉等語，據證人陸瑞興到庭證稱
      ：：「（有否在將軍牛排店工作？）有。我從八十七年間，就那裡從事廚房的
      工作，有去過右昌店及同慶店。案發時間我都是在右昌店的廚房工作：：：我
      有打電話給被告請他送牛肉過來，平均約二月一次左右。調貨的情形，是後來
      林某當老闆的時候，而且我也負責調貨的時候，才有這些情形」等語（見本院
      九十年八月一日訊問筆錄）；復據證人庚○○證稱：「（有否收過？）有，我
      在同慶店收過二箱起司。我印象很深刻，是因為起司這種東西，很少調貨，都
      是直接向廠商叫」等語（見本院九十年八月一日訊問筆錄）。是證人陸瑞興證
      稱伊有在右昌店收過被告交付之牛肉等語，而證人庚○○證稱伊有在同慶店收
      過被告交付之起司等語，與被告上開辯詞相符，是被告所辯，應堪採信。既然
      被告係因為分店間相互調貨而取走起司或牛肉，尚難認被告有何意圖為自己或
      他人不法所有之犯意。雖證人乙○○於偵訊時證稱：「胡某有拿肉出去，但不
      知道拿到何處去，我有打電話去問其他的關係店五間去問，他們都說沒有看到
      胡某拿肉過去」等語（見八十九年八月二十一日偵訊筆錄），然其於本院審理
      時證稱：「（被告有否把牛肉及起司拿出去？）我在八十八年年底至八十九年
      一月間，回到右昌店時，我在樓上被告在樓下有叫我把豬肉及雞肉一皿，用餐
      梯送下去，我不知他做何用，被告也有上來拿起司。八十八年四月間，丙○○
      回來與被告在右昌店二樓談判，林某知道這件事情後，就問被告把東西拿到何
      處，被告有向林某說，是把肉品拿到左二店，當時有很多員工在場，結果陸某
      就叫我打電話到左二店去問，結果左二店的人說沒有。陸某是叫我確定是否有
      這件事。我只有打電話給左二店」、「（為何在偵訊時，說有打過電話給五家
      分店？）我當時是說我都有打電話過去問，而不是說我有打電話到五家分店去
      問，因為我當時只是要針對送到左二店的事情而已」等語（見本院九十年八月
      二十二日訊問筆錄），是依證人乙○○之證詞，其當時並未電詢過所有分店是
      否有收到牛肉，故亦無法以證人乙○○於偵訊之前開證詞，據認被告有何侵占
      之犯行。
（二）再者，公訴人另認被告有多次指派「將軍牛排館」之員工即證人戊○○、庚○○，自八十八年三月間起自四月初止，至高雄市○○區○○路三十一號「縱橫
      家生活美食館」工作，共計八天，致告訴人受有損害，因認被告另涉有背信罪
      嫌。惟按背信罪之成立以處理他人事物之人，有圖自己或第三人不法利益，或
      圖加損害於本人之意思，而故意為違背其任務之行為為要件，如僅因處理事務
      怠於注意，致其事務生不良之影響，則為處理事務之過失問題，既非故意為違
      背任務之行為，自不負若何罪責（最高法院二十二年台上字第三五三七號判例
      意旨參照）。訊據被告固不否認曾指派證人戊○○及庚○○至同慶店打掃，然
      辯稱係因同慶店結束營業，其應屋主己○○之要求，才派證人等去同慶店整理
      等語。據證人己○○即房東到庭證稱：「（同慶路有否定租賃契約？）：：：
      到八十九年二月，被告向我說要退租，因為公司發生問題。所以我有叫他們要
      把房屋回復原狀，距離二月底有十天左右就回復原狀還給我，我才把押金還他
      ：：：」、「（當初有人過去整理？或是處理開張的事情？）有過去作整理的
      事情」等語（見本院九十年九月六日訊問筆錄），是依證人己○○之證詞，當
      初伊確有請被告將同慶店回復原狀。另據證人戊○○到庭證稱：「：：：我是
      負責洗碗等廚房方面的工作：：：之後有我去牛排館同慶店作同樣的工作，只
      有去做三天（四月二、三、五日）」等語（見九十年七月十九日訊問筆錄）、
      「（當初去同慶店作何事？）清理一些東西及洗碗，當初我去的三天那家店沒
      有再營業，東西都已經清空：：：」等語（見本院九十年八月一日訊問筆錄）
      ；復據證人庚○○證稱：「：：：後來也有叫我與戊○○到同慶店打掃，把屋
      況還原。沒有作廚房的工作，因為當時該店已沒有營業」等語（見九十年八月
      一日訊問筆錄）。是依證人庚○○及戊○○之證詞，渠等至同慶店清理時，該
      店尚未開始營業且渠等又僅負責清掃工作，實難認被告此調派動作，係為損害
      告訴人之權益，是被告所為，亦與背信罪有間。
（三）雖據證人甲○○於本院審理時證稱：「（何時任職將軍牛排館？知否烤箱從何
      處搬到何處？）從八十五年開始任職。八十八年六月我是在右昌店。八十九年
      四月我是在十全店。八十九年三、四月份時，被告在九如路所開設的店（牛排
      館）開幕，有一天中午我去該店，發現以前放在右昌店的烤箱在該處。因為我
      在右昌店待很久，那個烤箱原本是三層，我在右昌店時，有發現烤箱少一層，
      我有問同事，辛○○說有七、八個人（包括乙○○、庚○○、辛○○）一起搬
      那台烤箱其中一層到九如店，是被告叫他們搬過去：：：」等語；另據證人卓
      牡丹到庭證稱：（擔任何職務？）我是八十七年開始替被告工作，我不是在店
      內作，而是在外面作中央廚房（鳥松鄉）的工作。我們都以為老闆是被告，中
      央廚房有壹台切牛排的機器，八十九年二月份時，我早上上班時機器還在，中
      午一點多回來時，機器就不在，我有問被告姐姐，她說她們搬走了，我不知搬
      到何處。後來告訴人去中央廚房，我們才認識。她們還有搬走皮帶九條、牛排
      刀、切牛排的機器、新買的盤子」等語（均見本院九十一年一月十日訊問筆錄
      ）。雖渠等證稱被告有將烤箱、機器、牛排刀等物搬離之行為，然二位證人皆
      是告訴人之員工，是渠等之證詞是否全然可信，尚屬可疑，且告訴人於本院審
      理時並未提出前開物品確為其所有或前開物品確遭被告侵占之相關證據供本院
      參酌，是難僅憑前開證人等之證詞，即為不利於被告之認定，附此敘明。
（四）綜上所述，本件僅有告訴人單方面提出告訴之事實，是其指訴之憑信性實有可
      疑，且告訴人指訴本即以使被告受刑事訴追為目的，所述自不利於被告，而證
      人等之證稱亦無法認定被告有侵占或背信之犯行，自不能單憑告訴人方面有瑕
      疵之指訴，遽對被告以業務侵占罪或背信罪相繩，是公訴人所舉證據均不足證
      明被告有其所指之犯行，此外，本院依職權調查亦查無積極證據足以證明被告
      有公訴人所指之犯行，犯罪不能證明，揆之前揭說明，自應諭知被告無罪之判
      決。
五、至公訴人以九十一年度偵字第一三三四六號移送併案審理被告涉嫌詐欺一案，因
被告前開經起訴部分既為無罪判決之諭知，即與併案審理部分不生連續犯之裁判
    上一罪關係，自應退由檢察官另為適法之處理，附此敘明。
據上論斷，應依刑事訴訟法第三百零一條第一項，判決如主文。
本案經檢察官劉河山到庭執行職務。
中      華      民      國    九十一    年     十一     月    二十六    日
                                    臺灣高雄地方法院刑事第五庭
                                        審判長法  官    吳永宋
                                              法  官    林家賢
                                              法  官    張茹棻
右正本證明與原本無異。
如不服本判決，應於判決送達後十日內，向本院提出上訴狀。
                                              書記官    李忠霖
中      華      民      國    九十一    年     十一     月     二十六   日
